【裁判字號】    97,抗,1841
【裁判日期】    971111
【裁判案由】    確認派下權不存在
【裁判全文】
臺灣高等法院民事裁定                  97年度抗字第1841號
    抗  告  人  甲○○
                乙○○
                丁○○
    相  對  人  丙○○
                己○○
                戊○○
                辛○○
                庚○○
上列當事人間確認派下權不存在事件，抗告人對於中華民國97年
9月25日臺灣士林地方法院97年度訴字第617號所為裁定提起抗告
，本院裁定如下：
    主      文
原裁定關於訴訟標的價額部分廢棄。
抗告人甲○○、乙○○就本件訴訟標的之價額各為新臺幣貳億玖
仟捌佰陸拾玖萬陸仟壹佰玖拾貳元，抗告人丁○○就本件訴訟標
的之價額為新臺幣捌佰伍拾陸萬貳仟壹佰伍拾元。
    理      由
一、原裁定略以：本件訴訟標的價額為新臺幣（下同）6億595萬
    4,533元，應徵收第一審裁判費478萬7,892元， 扣除抗告人
    前已繳之17, 335元，尚應補繳477萬557元， 茲限抗告人於
    裁定送達7日內補繳，未繳者駁回其訴等語。
二、抗告意旨略以：本件起訴係請求確認祭祀公業派下員身分不
    存在，非屬財產權訴訟，核其性質當屬民事訴訟法第77條之
    12所定訴訟標的之價額不能核定之情形，原裁定有所不當，
    應予廢棄云云。
三、按確認祭祀公業派下權存在與否事件，係因財產權而起訴，
    其訴訟標的價額之核定，應依祭祀公業之總財產價額中訟爭
    派下權所佔之比例，計算其價額，最高法院72年台抗字第37
    1號判例可供參照。 又訴訟標的之價額，由法院核定；確定
    訴訟標的之價額，以起訴時之交易價額為準，無交易價額者
    ，以原告就訴訟標的所有之利益為準，民事訴訟法第77條之
    1條第1項、第2項規定甚明。
四、查抗告人於原法院起訴請求：(一)確認抗告人為祭祀公業仙媽
    公之派下員。(二)確認抗告人為祭祀公業陳仙媽公之派下員。
    (三)確認相對人非祭祀公業仙媽公之派下員。(二)確認相對人非
    陳仙媽公之派下員等項（原法院卷第6-7 頁），起訴狀另載
    明：「原告（抗告人）於97年3月12 日發現陳盈達於民眾日
    報第22版刊登一扁以台北縣汐止市公所發布之公告……其後
    相對人將祭祀公業所屬祀產聲請過戶於其名下」、「因原告
    （抗告人）身為祭祀公業仙媽公及陳仙媽公之派下繼承人，
    坐令該處分發生效力並許其就祀產逕為更名登記……無異形
    同對其派下身分權及附隨而來對於祀產之使用收益等權益之
    侵害」等語（原法院卷第7-8頁）， 可知抗告人係因祭祀公
    業仙媽公、陳仙媽公之祀產遭更名過戶受侵害而提起訴訟，
    益見本件係因財產權而涉訟，是抗告人抗辯：本件非屬財產
    權訴訟，自無可採。
五、抗告人雖抗辯：本件應屬民事訴訟法第77條之12規定訴訟標
    的之價額不能核定之情形云云。惟上開條文所指「訴訟標的
    之價額不能核定」，係指訴訟標的並非對於親屬關係及身分
    上之權利有所主張，因財產權而起訴，惟其訴訟標的價額不
    能按金錢估計，不能依其他受益情形核定者而言。查抗告人
    主張渠等為祭祀公業仙媽公及陳仙媽公之派下員，祭祀公業
    之祀產為全體派下員所公同共有，而祭祀公業仙媽公及陳仙
    媽公之祀產（土地）財產如附表所示之土地，業據兩造陳明
    並提出土地登記簿謄本在卷（原法院卷第161、181-191頁）
    ，則各該祭祀公業祀產之土地價額以公告現值乘以面積計算
    即可得知，並無不能核定之情形。至於抗告人援引之司法院
    (81) 廳民一字第16977號函係有關訴請確認被告對於祭祀公
    業管理權不存在之情形，核與本件抗告人請求確認自己係祭
    祀公業仙媽公、陳仙媽公之派下員之訴訟有所不同，自無援
    引之相同基礎，是抗告人上開抗辯，自無可採。
六、參酌兩造陳報及提出之土地登記簿謄本 （原法院卷第161、
    181-191頁）， 可知登記為祭祀公業仙媽公、陳仙媽公所有
    之土地詳如附表所示【抗告人所列之汐止市○○段南港子小
    段8-1地號土地，於73年間即已被徵收，見原法院卷第153頁
    之土地登記簿謄本】，而登記為祭祀公業仙媽公之土地價額
    為870,402,125元【計算方式為土地公告現值乘以面積（1,4
    23,800＋8,802,000＋64,743,600＋5,965,800+241,859,400
    +31,589,400+497,672,574+16,291,751＋2,053,800＝870,4
    02,125）】，另登記為祭祀公業陳仙媽公之土地價額為3,42
    4萬8,600元（35,900x954＝34,248,600）。再依抗告人主張
    ：祭祀公業仙媽公之派下員為3人：陳昭陽、 抗告人甲○○
    及乙○○，每人房份各為1/3； 祭祀公業陳仙媽公之派下員
    為4人：陳昭陽、抗告人丁○○、甲○○及乙○○， 每人房
    份各為1/4（原法院卷第218頁），據以計算抗告人甲○○、
    乙○○提起本件訴訟所得受之利益 各為2億9,869萬6,192元
    【（870,402,125x1/3）+（34,248,600x1/4）=290,134,042
    +8,562,150=298,696,192，元以下四捨五入】，抗告人丁○
    ○提起本件訴訟所得受之利益為8,562,150元（34,248,600x
    1/4= 8,562,150）。
七、綜上所述，抗告人提起之本件訴訟，係有關財產權之訴訟，
    應以渠等請求確認之祭祀公業仙媽公、陳仙媽公之祀產總價
    額乘上渠等主張之房份，據以計算抗告人各自所受之訴訟利
    益：抗告人甲○○、乙○○部分之訴訟標的價額各為2億9,8
    69萬6,192元，抗告人丁○○部分之訴訟標的價額為856萬2,
    150元。 原裁定未依抗告人主張之房份分別核定，尚有未洽
    ，抗告意旨雖未指摘於此，然訴訟標的價額之核定係法院依
    職權調查之事項，原裁定既有不當，爰將原裁定廢棄核定訴
    訟標的價額如主文第二項所示。至於抗告人依該訴訟標的價
    額應繳納之裁判費，應由原法院另行裁定，併此敘明。
八、據上論結：本件抗告為有理由，依民事訴訟法第492條， 裁
    定如主文。
中    華    民    國    97    年    11    月    11    日
                    民事第一庭
                        審判長法  官  張耀彩
                              法  官  盧彥如
                              法  官  林金吾
正本係照原本作成。
本裁定除以適用法規顯有錯誤為理由，並經本院許可外，不得再
抗告。如提起再抗告，應於收受後10日內委任律師為訴訟代理人
向本院提出再抗告狀。並繳納再抗告費新台幣１千元。
中    華    民    國    97    年    11    月    11    日
                              書記官  張淑芳


司法院資訊處製作；財團法人民間司法改革基金會備份。
